【裁判字號】    96,易,422
【裁判日期】    970402
【裁判案由】    竊盜等
【裁判全文】
臺灣花蓮地方法院刑事判決               96年度易字第422號
公  訴  人  臺灣花蓮地方法院檢察署檢察官
被      告  丙○○
            丁○○
                    （現於臺灣花蓮看守所附設勒戒所觀察勒
            己○○
上  一  人
選任辯護人  黃健弘律師
上列被告因竊盜等案件，經檢察官提起公訴（96年度偵字第4569號）
，本院判決如下：
    主  文
丙○○攜帶兇器竊盜，處有期徒刑壹年，扣案新臺幣壹萬伍仟壹
佰元沒收。
丁○○牙保贓物，處有期徒刑陸月，如易科罰金，以新臺幣壹仟
元折算壹日，扣案新臺幣壹仟佰元沒收。
己○○無罪。
    事  實
一、丙○○意圖為自己不法所有，於民國96年9 月19日晚上11時
    許，在花蓮縣富里鄉石碑社區山上，持不知情友人溫偉龍所
    有客觀可為兇器之斧頭1 把，先將遠傳電信股份有限公司機
    房連接至電線桿上配電盒間之電纜線線頭及電線絕緣管分別
    截斷後，自配電盒端抽出管內遭截斷之電纜線而竊取之。得
    手後載往花蓮縣富里鄉明里橋下剝去外皮，再載至花蓮縣富
    里鄉羅山村33號旁不知情友人溫偉龍所有之倉庫存放。丙○○並打聽得知丁○○知悉回收價格較高之資源回收商，遂於
    同年月20日下午5 時許，經由知情之丁○○牙保，在上開倉
    庫內，以每公斤新臺幣（下同）180 元之代價，出售予不知
    情之資源回收業者己○○，得款共16,400元。丙○○並將其
    中1,300 元交予丁○○，作為丁○○牙保之報酬。嗣己○○
    買受後，以車牌號碼ZU -8419號自用小貨車載運欲搬回資源
    回收場時，於前揭倉庫附近產業道路旁，為警當場查獲，並
    扣得贓物銅線4 捆共計20公尺長、重約91公斤，並循線在上
    開倉庫內，查獲丙○○及丁○○，而在丙○○身上查得贓款
    15,100元，在丁○○身上查獲贓款1,300元。
二、案經臺東縣警察局關山分局報告臺灣花蓮地方法院檢察署檢
    察官偵查起訴。
    理  由
壹、有罪部分：
一、上開犯罪事實業據被告丙○○於警詢時、偵查中及本院審理
    時、被告丁○○於本院審理時均坦承不諱，核與證人己○○
    於警詢、偵查中；證人戊○○於警詢時及證人甲○○於警詢
    及本院審理時所證述之情節大致相符。此外，復有贓物認領
    保管單、刑案現場平面暨示意圖各1 紙、現場照片10張附卷
    及扣案之斧頭1把、贓款16,400 元可稽。被告丙○○、丁○○之自白，核與事實相符，犯行明確，自應依法論科。
二、扣案斧頭1 把，足供切斷電纜線及電線絕緣管，顯見應確實
    甚為鋒利，客觀上自足以對人之身體、生命構成威脅，而屬
    兇器無訛。是核被告丙○○所為，係犯刑法第321第1項第 3
    款之攜帶兇器竊盜罪；被告丁○○所為，係刑法第349條第2
    項之牙保贓物罪（起訴書誤載為第349條第1項）。爰審酌被
    告丙○○已有竊盜前科紀錄，竟於深夜時分，持斧頭前往山
    區竊取電纜線，犯罪手段及對社會治安所生之危害非輕，及
    於犯罪後尚知悔悟自始坦承犯行；被告丁○○為他人牙保贓
    物，造成追查贓物之困難，所害非輕，犯罪後一度矢口否認
    犯行等一切情狀，分別量處如主文所示之刑，並就被告丁○○部分諭知易科罰金之折算標準。末查，自被告丙○○、丁○○身上分別扣得之15,100元、1,300 元，均係本案被告丙○○及丁○○因犯罪所得之物，自應分別依法宣告沒收。至
    扣案之斧頭1 把，雖係供犯罪所用之物，惟並非被告所有，
    為被告丙○○於本院審理時陳述在卷（參本院卷第98頁），
    爰不另為沒收之諭知，併此敘明。
貳、無罪部分：
一、公訴意旨略以：緣被告丙○○於96年9 月19日晚上11時許，
    在花蓮縣富里鄉石碑社區山上，持客觀可為兇器之斧頭1 把
    ，竊得遠傳電信股份有限公司機房連接至電線桿上配電盒間
    之電纜線約20公尺（重約91公斤）並剝去外皮後，於同年月
    20日下午5 時許，經由知情之被告丁○○牙保，將上開竊得
    之贓物電纜銅線，在花蓮縣富里鄉羅山村33號旁倉庫內，由
    被告己○○在明知該批銅線係來路不明之贓物之情形下，仍
    以每公斤180元，總計16,400 元之代價，加以故買，因認被
    告己○○涉犯刑法第349條第2項之故買贓物罪嫌等語（起訴
    書誤載為第349條第1項）。
二、按犯罪事實應依證據認定之，無證據不得認定犯罪事實，刑
    事訴訟法第154條第2項定有明文。又事實之認定，應憑證據
    ，如未能發現相當證據，或證據不足以證明，自不能以推測
    或擬制之方法，以為裁判基礎。且認定不利於被告之事實，
    須依積極證據，苟積極證據不足為不利於被告事實之認定時
    ，即應為有利於被告之認定，更不必有何有利之證據，而被
    告否認犯罪事實所持之辯解，縱屬不能成立，仍非有積極證
    據足以證明其犯罪行為，亦不能遽為有罪之認定。（最高法
    院40年台上字第86號、30年上字第816 號、30年上字第1831
    號判例參照）。
三、公訴意旨認被告己○○涉犯故買贓物罪嫌，無非以：(一)同案
    被告丙○○、丁○○之供述；(二)證人甲○○於警詢時之證述
    ；(三)臺東縣警察局關山分局搜索扣押筆錄既扣押物品目錄表
    ；(四)贓物認領保管單；(五)現場照片等證據，為其主要論據。
    訊據被告己○○堅詞否認有何故買贓物之犯行，辯稱：伊並
    不知本案電纜銅線為贓物，當時係公司派伊與甲○○一同前
    往收購，伊有一再詢問被告丁○○該批銅線是否為贓物，如
    係贓物伊就不收等語。經查：同案被告丙○○已迭於警詢及
    本院審理時證稱：伊並不認識被告己○○，被告己○○至上
    開倉庫收購電纜銅線時，有問被告丁○○電纜銅線來源，被
    告丁○○答以係正常的，被告己○○應不知所收購之電纜銅
    係其所盜得等語（參警卷第8頁、本院卷第65 頁）。核與證
    人甲○○於警詢及本院審理時一再證稱：被告己○○在聯繫
    過程中，有一再向對方表示若係來路不明之贓物將不收購等
    語（參警卷第24至第25頁、本院卷第71頁）；及證人丁○○
    於本院審理時證稱：有告訴被告己○○貨源是乾淨的等語（
    參本院卷第92頁）一致。再佐以證人即本案查獲之警員乙○○於本院審理時到庭證稱：我們當天係接獲線報有人自玉里
    南下關山收購電纜線，就前往關山埋伏，看見被告己○○開
    著小貨車從山上下來就攔查，發現車上有一批電纜線，從車
    子外面即可看到有用黃色的袋子裝著電纜線，但沒有封住。
    查獲當時被告己○○反應正常，也很配合等語，足見當時被
    告己○○不僅未就收購之銅線加以遮掩，嗣為警查獲，亦無
    任何畏罪情虛之舉，顯然被告己○○是否明知該批電纜銅線
    係贓物，已有可疑。再者，本案電纜線在被告丙○○竊得後
    ，已將之剝去外皮僅存銅線，確實難從外觀加以分辨來源，
    亦有照片附卷可稽，是被告己○○辯稱並不知該批銅線為來
    路不明之贓物等語，即非全然不可採信。至被告己○○就究
    何人與被告丁○○接洽收購本案銅線，與證人甲○○所證述
    之情節固略有出入，惟此部分縱被告所言有所不實，亦難僅
    執此即推論被告己○○確實明知本案銅線為贓物而故買。此
    外，復查無其他積極證據足以證明被告己○○確實明知所收
    購之銅線係來路不明之贓物，則依前揭判例之意旨，自應為
    被告己○○有利之認定，而為無罪之諭知。
據上論斷，應依刑事訴訟法第299條第1項前段、第301條第1項前
段，刑法第321條第1項第3款、第349條第2項、第41條第1項前段
、第38條第1項第3款，刑法施行法第1條之1，判決如主文。
本案經檢察官孫源志到庭執行職務。
中    華    民    國    97    年    4     月    2     日
                  刑事第二庭    審判長法  官  林碧玲
                                      法  官  沈培錚
                                      法  官  林恒祺
上列正本證明與原本無異。
如對本判決不服，應於送達後10日內，向本院提出上訴狀（上訴
狀應記載具體上訴理由並應抄附繕本）告訴人或被害人如對於本
判決不服者，應具備理由請求檢察官上訴，其上訴期間之計算係
以檢察官收受判決正本之日期為準。
中    華    民    國    97    年    4     月    2     日
                                      書記官
附錄本判決論罪之法律條文：
中華民國刑法第321條
（加重竊盜罪）
犯竊盜罪而有左列情形之一者，處6月以上、5年以下有期徒刑：
一  於夜間侵入住宅或有人居住之建築物、船艦或隱匿其內而犯
    之者。
二  毀越門扇、牆垣或其他安全設備而犯之者。
三  攜帶兇器而犯之者。
四  結夥三人以上而犯之者。
五  乘火災、水災或其他災害之際而犯之者。
六  在車站或埠頭而犯之者。
前項之未遂犯罰之。
中華民國刑法第349條
（普通贓物罪）
收受贓物者，處3年以下有期徒刑、拘役或5百元以下罰金。搬運
、寄藏、故買贓物或為牙保者，處5 年以下有期徒刑、拘役或科
或併科1千元以下罰金。
因贓物變得之財物，以贓物論。


司法院資訊處製作；財團法人民間司法改革基金會備份。
